【裁判字號】    95,上訴,2665
【裁判日期】    950928
【裁判案由】    毒品危害防制條例
【裁判全文】
臺灣高等法院刑事判決                95年度上訴字第2665號
上  訴  人
即  被  告  甲○○
上列上訴人因違反毒品危害防制條例案件，不服臺灣板橋地方法
院95年度訴字第990號，中華民國95年6月22日第一審判決（起訴
案號：臺灣板橋地方法院檢察署95年度毒偵字第365號），提起
上訴，本院判決如下：
    主  文
原判決關於甲○○施用第一級毒品部分撤銷。
甲○○被訴施用第一級毒品部分無罪。
    理  由
一、公訴意旨略以：甲○○前於民國92年間因施用毒品案件，經
    依原審即臺灣板橋地方法院92年度毒聲字第1895號裁定送勒
    戒處所觀察、勒戒後，認有繼續施用毒品之傾向，原審法院
    以92年度毒聲字第2136號裁定令入戒治處所施以強制戒治，
    嗣因執行強制戒治成效及格，無繼續戒治之必要，經檢察官
    向原審法院聲請裁定停止戒治，遭原審法院以93年度毒聲字
    第62號裁定聲請駁回，檢察官不服而提起抗告，經本院以93
    年度毒抗字第62號撤銷原裁定，並諭知甲○○停止戒治，所
    餘期間付保護管束，甲○○於93年5月5日釋放出所，該停止
    戒治付保護管束期間至93年7月10日期滿後，由臺灣板橋地
    方法院檢察署檢察官以93年度戒毒偵字第321號為不起訴處
    分確定。詎甲○○猶不思戒絕毒癮，基於施用第一級毒品海
    洛因之犯意，於94年12月31日上午11時許，在臺北縣三峽鎮
    ○○路120巷9號6樓內，施用第一級毒品海洛因，嗣於95年1
    月1日18時50分許，為警在上址查獲，並扣得第一級毒品海
    洛因1 包（驗餘淨重0.34公克），因認甲○○涉犯施用第一
    級毒品海洛因罪嫌云云。
二、按犯罪事實應依證據認定之，無證據不得認定犯罪事實；被
    告或共犯之自白，不得作為有罪判決之唯一證據，仍應調查
    其他必要之證據，以察其是否與事實相符，刑事訴訟法第15
    4條第2項、第156條第2項定有明文。又認定不利於被告之事
    實，須依積極證據，茍積極證據不足為不利於被告事實之認
    定時，即應為有利於被告之認定，更不必有何有利之證據；
    且刑事訴訟法上所謂認定犯罪事實之積極證據，係指適合於
    被告犯罪事實認定之積極證據而言，雖不以直接證據為限，
    間接證據亦包括在內，然而無論直接或間接證據，其為訴訟
    上之證明，須於通常一般之人均不致有所懷疑，而得確信其
    為真實之程度者，始得據為有罪之認定，倘其證明尚未達到
    此一程度，而有合理之懷疑存在時，自不能以推測或擬制之
    方法，以為有罪裁判之基礎。又刑事訴訟法第161條第1項規
    定：檢察官就被告犯罪事實，應負舉證責任，並指出證明之
    方法。因此，檢察官對於起訴之犯罪事實，應負提出證據及
    說服之實質舉證責任。倘其所提出之證據，不足為被告有罪
    之積極證明，或其指出證明之方法，無從說服法院以形成被
    告有罪之心證，基於無罪推定之原則，自應為被告無罪判決
    之諭知（最高法院30年上字第816號、29年上字第3105號、
    76 年台上字第4986號、40年台上字第86號、92年度台上字
    第128號判例參照）。
三、檢察官認被告甲○○涉犯施用第一級毒品海洛因罪嫌，無非
    係以被告於警詢及偵查中自白其有施用海洛因之事實，其所
    供最後1次施用海洛因之時間，因已逾檢驗之代謝時間而難
    以驗出，及扣案第一級毒品海洛因1包（驗餘淨重0.34公克
    ）等為據。訊據上訴人即被告甲○○矢口否認有施用一級毒
    品海洛因，辯稱：扣案海洛因乃蘇銘志所有，因住蘇銘志家
    ，才替其扛罪，海洛因是在蘇銘志身上查獲等語。經查：
    被告雖於警詢中自承：查獲之第一級毒品海洛因為伊所有，
    因外出買菜而放在蘇銘志處；伊有繼續吸食毒品海洛因；係
    於94年12月31日22時左右在臺北縣三峽鎮○○路120巷9號6
    樓房間內吸食毒品；是將海洛因摻入香煙中點燃吸食煙霧抵
    癮（見偵查卷第7至8頁）。且於偵查初訊陳稱：伊最後1次
    係在94年12月31日晚上在家裡吸食海洛因；海洛因係伊寄放
    在蘇銘志身上，向別人買的（見偵查卷第30至31頁）。復於
    偵查復訊亦供稱：最後1次施用是在94年12月31日早上約11
    時左右，在三峽鎮○○路查獲地點，將海洛因摻在香菸內吸
    ，扣案海洛因是伊的云云（見偵查卷第43頁）。惟被告為警
    查獲後，於95年1月1日20時30分許，經警採其尿液送驗之結
    果，呈鴉片類陰性反應，有95年1月24日臺灣檢驗科技股份
    有限公司濫用藥物尿液檢驗報告附卷可稽（見偵查卷第39-1
    頁）。且扣案海洛因1包（驗餘淨重0.34公克、見偵查卷第
    46頁），係於證人蘇銘志身上查獲，據其證稱係伊胞弟蘇孟
    賢所有，於警詢及偵查中因不想牽扯太多人，而被告已遭通
    緝，才由被告承擔罪名，業據證人於原審證述在卷（見原審
    卷第60 至61頁），是對於扣案第一級毒品海洛因，除被告
    自白外，並無其他證據可資證明被告有吸食或持有之事實。
    是被告自白施用第一級毒品海洛因，核與事實不符。此外，
    復查無其他積極證據，足證被告有檢察官所指施用第一級毒
    品之犯行，既無證據證明被告犯罪，自應為被告無罪之判決
    。
四、一般而言，被告自承施用海洛因之時間已逾海洛因代謝物嗎
    啡最長可檢出時限26小時，致檢驗結果呈鴉片類陰性反應，
    自不宜遽認被告自白施用第一級毒品海洛因屬實，且本件被
    告有無施用海洛因，供詞反覆，而扣案之海洛因復非自被告
    身上查獲，無從以有海洛因扣案為由佐證被告用海洛因，乃
    原審未予詳查，遽以施用時間長短推論被告犯行，自有不妥
    。是本件僅憑檢察官所提之被告自白，尚無法使本院產生被
    告確有施用第一級毒品海洛因之心證，被告上訴否認此部分
    犯行，為有理由，應由本院予以撤銷改判，而諭知被告無罪
    之判決。至扣案之第一級毒品海洛因1包（驗餘淨重0.34公
    克），被告否認為其所有，本院又查無證據證明係預備供犯
    罪或供被告犯本件施用第一級毒品之物，爰不予沒收，附此
    敘明。
據上論斷，應依刑事訴訟法第369條第1項前段、第364條、第301
條第1項，判決如主文。
本案經檢察官陳玉珍到庭執行職務。
中    華    民    國    95    年    9     月    28    日
                  刑事第九庭    審判長法  官  官有明
                                      法  官  周盈文
                                      法  官  王復生
以上正本證明與原本無異。
如不服本判決，應於收受送達後十日內向本院提出上訴書狀，其
未敘述上訴之理由者並得於提起上訴後十日內向本院補提理由書
（均須按他造當事人之人數附繕本）。
                                      書記官  邵淑津
中    華    民    國    95    年    9     月    28    日


司法院資訊處製作；財團法人民間司法改革基金會備份。
